臺灣嘉義地方法院行政訴訟判決
111年度交字第31號
原      告  許毓婕  

被      告  交通部公路總局嘉義區監理所

代  表  人  黃萬益  
訴訟代理人  楊燕姍  
上列當事人間交通裁決事件，原告不服被告民國111年4月20日嘉
監義裁字第76-ZDA318813號交通裁決，提起行政訴訟，本院判決
如下：
    主      文
原告之訴駁回。
訴訟費用新臺幣參佰元由原告負擔。
    事實及理由
一、本件係因原告違反道路交通管理處罰條例第31條第2項規定
    ，不服被告民國111年4月20日嘉監義裁字第76-ZDA318813號
    交通裁決，而提起行政訴訟，經核屬於行政訴訟法第237條
    之1第1項第1款規定之交通裁決事件，自應依行政訴訟法第2
    編第3章規定之交通裁決事件訴訟程序；且本件事證明確，
    本院爰依同法第237條之7規定，不經言詞辯論，逕為判決，
    合先敘明。
二、事實概要：原告於111年1月29日下午15時01分許，乘坐於車
    牌號碼00-0000號自用小客貨車（下稱系爭車輛）之副駕駛
    座，行經國道一號南下246.1公里處（下稱系爭路段），經
    內政部警政署國道公路警察局第四公路警察大隊斗南分隊警
    員認原告有「汽車行駛於高速公路前座乘客未依規定繫安全
    帶（一人）」之違規行為，遂以國道警交字第ZDA318813號
    舉發違反道路交通管理事件通知單（下稱系爭舉發通知單）
    逕行舉發，記載應到案日期111年4月11日前，並移送被告處
    理。原告於111年3月3日向被告陳述不服系爭舉發通知單。
    嗣被告於111年4月20日依道路交通管理處罰條例第31條第2
    項之規定，以嘉監義裁字第76-ZDA318813號違反道路交通管
    理事件裁決書裁處原告罰鍰新臺幣（下同）3,000元（下稱
    原處分）。原告不服，遂提起本件行政訴訟。
三、原告起訴主張：
㈠、本人確定全程有繫安全帶，由於拍攝角度與光線關係造成安
    全帶顏色與粗細大小不同，請調閱其他台攝影機再次確認有
    繫安全帶，至於肩上第3點是因為上衣的領子所覆蓋，車子
    安全帶的顏色確定是同1條。
㈡、並聲明：
１、原處分撤銷。
２、訴訟費用由被告負擔。
四、被告之答辯：
㈠、本案經原舉發單位函復略以：依交通部87年11月13日交路87
    字第049161號函（略示）：「駕駛人及前座乘客應依3點式
    安全帶設計規定之方式扣繫完善，方得認定為有依規定繫安
    全帶；如未依設計規定方式繫扣，依前揭條例規定舉發，係
    應適法並無不當」。經再次審視採證相片及比對駕駛座安全
    帶之樣式，旨車前座乘客未將安全帶繫扣於手臂上端以上，
    本大隊依法製單舉發，並無違誤。
㈡、綜上所述，本案既經原舉發單位查證違規事實明確，被告依
    法所為之裁處於法應無不合，本件原告之訴為無理由。
㈢、並聲明：
１、原告之訴駁回。
２、訴訟費用由原告負擔。
五、本院之判斷：
㈠、本件所涉相關法規：
１、按汽車行駛於道路上，其駕駛人、前座或小型車後座乘客未
    依規定繫安全帶者，處駕駛人1,500元罰鍰。但營業大客車
    、計程車或租賃車輛代僱駕駛人已盡告知義務，乘客仍未繫
    安全帶時，處罰該乘客；有關其安全帶之正確使用、實施方
    式、因特殊事由未能依規定繫安全帶之處理、宣導及其他應
    遵行事項之辦法，由交通部定之；汽車行駛於高速公路或快
    速公路違反前項規定者，處駕駛人3,000元以上6,000元以下
    罰鍰。道路交通管理處罰條例第31條、同條第2項前段分別
    定有明文。
２、違反道路交通管理事件統一裁罰基準表第31條第2項：汽車行
    駛於高速公路或快速公路上，其汽車駕駛人、前座或小型車
    後座乘客未依規定繫安全帶（一人）違規，期限內繳納或到
    案聽候裁決者，裁處繳納罰款3,000元。
３、汽車駕駛人及乘客繫安全帶實施及宣導辦法第1條：本辦法依
    道路交通管理處罰條例第31條第1項規定訂定之。
４、汽車駕駛人及乘客繫安全帶實施及宣導辦法第3條第1款、第3
    款：汽車行駛於道路上，其汽車駕駛人、前座或小型車後座
    乘客，應依下列規定使用安全帶：一、安全帶及相關配件必
    須齊全，並無毀損、鬆脫或變更之情事。三、安全帶之帶扣
    應確實緊扣，安全帶無扭曲或反轉，鬆緊度保持適宜；腰部
    安全帶置於腰部以下，肩部安全帶固定位置應依個人調整，
    避免安全帶纏繞經過頸部，且應置手臂上端以上。
５、交通部87年11月13日交路(87)字第049161號函：一、查依「
    道路交通管理處罰條例」第31條第1項立法保障駕駛人及前
    座乘客之意旨，汽車專用安全帶之扣繫應依其原廠設計規定
    方式操作，另因小客車前排兩側應為3點式之安全帶，故駕
    駛人及前座乘客應依3點式安全帶設計規定之方式扣繫完善
    ，方得認定為有依規定繫安全帶；如未依設計規定方式繫扣
    ，依前揭條例規定舉發，係應適法並無不當，請參考。
６、交通部96年2月2日交路字第0960018157號函：查有關汽車行
    駛於道路上，其駕駛人或前座乘客使用安全帶之規範，應依
    道路交通管理處罰條例第31條第1項後段授權訂定之「汽車
    駕駛人及前座乘客繫安全帶實施及宣導辦法」第3條規定辦
    理，違反規定者，當有上開條例第31條之適用，而其規定如
    次，請參考：⑴安全帶及相關配件必須齊全，並無毀損、鬆
    脫或變更之情事。⑵每條安全帶僅供一人使用。⑶安全帶之帶
    扣應確實緊扣，安全帶無扭曲或反轉，鬆緊度保持適宜；腰
    部安全帶置於腰部以下，肩部安全帶固定位應依個人調整，
    避免安全帶纏繞經過頸部，且應置手臂上端以上。
㈡、本件如事實概要欄所載，為兩造所不爭執，並有系爭舉發通
    知單、嘉義市監理站交通違規陳述單、內政部警政署國道公
    路警察局第四公路警察大隊111年3月29日國道警四交字第11
    14701834號函暨所附採證相片、原處分書及送達證書在卷可
    佐（原處分卷第1至2、4 至7、10至11頁），堪信為真。然
    被告主張原告並未依照規定繫安全帶，是本件之爭點在於原
    告於舉發日、時，駕駛系爭車輛，行經系爭路段，有無未依
    規定繫安全帶之事實？
㈢、查系爭路段為國道1號南向246.1公里處而屬高速公路，除兩
    造未有爭執外，並有卷附前開經攝影之違規現場照片（見原
    處分卷第6頁）及內政部警政署國道公路警察局第四公路警
    察大隊111年3月29日國道警四交字第1114701834號函影本各
    1份附卷可稽（見原處分卷第4至5頁），則本件系爭車輛於
    遭舉發違規時行駛於高速公路，首堪認定。
㈣、經本院當庭就原告於調查庭期當日開至現場之系爭車輛，就
    原告主張之情形分別拍攝照片，本院請原告穿著當日之衣服
    ，並背負背包，拍攝照片如本院卷第57至77頁所示。由舉發
    照片觀之（見原處分卷第6至7頁），原告主張之安全帶，顏
    色上較駕駛座合法繫上之安全帶為淺，且寬度較細，且經本
    院當庭勘驗確認，駕駛座與副駕駛座之安全帶規格應為相同
    ，此有本院勘驗該車輛之照片可證（見本院卷第59、61、63
    、67頁），則原告於本件舉發當時是否有繫安全帶乙節，已
    非無疑。
㈤、又本院請原告背上當日所背負之背包並同時繫上安全帶由本
    院拍攝照片（見本院卷第67、69頁），比對舉發照片（見原
    處分卷第6至7頁），其舉發照片上主張之安全帶之顏色與粗
    細，實與其背包背帶之顏色與粗細相同，且兩造均未爭執當
    日原告係將背包放置於其所坐之副駕駛座旁，足認原告所主
    張之安全帶，應為其背包之背帶，並非安全帶。是原告並未
    繫安全帶之事實應足認定。
㈥、雖舉發機關以前揭交通部87年11月13日交路(87)字第049161
    號函回覆，並據被告就舉發機關函文為依據回覆原告，原告
    據此主張其有繫安全帶只是被領子蓋住第三點，然舉發機關
    並未言明原告是有繫安全帶但無法辨識第三點，而是引用前
    開函文，並以未依據該規定繫安全帶函覆原告，而實際上完
    全未繫安全帶解釋上亦與前開函文之第三點無法辨識問題無
    違，舉發機關及被告以該函文回覆被告申述，並無違誤。且
    縱認前開函文引用不妥，然本件舉發事實為汽車行駛於高速
    公路前座乘客未依規定繫安全帶，有原處分在卷可查（見本
    院卷第23頁），原告並未繫安全帶與舉發事實並無相悖。原
    告既無繫安全帶之事實，當無所謂原告所稱領子蓋住安全帶
    之問題，併予敘明。　　　　
六、綜上，原告搭乘系爭車輛，坐於該車輛前座副駕駛，為副駕
    駛座乘客，其確有於原處分書所載之舉發時間、地點，有「
    汽車行駛於高速公路前座乘客未依規定繫安全帶（一人）」
    之違規行為無訛，因此，被告依道路交通管理處罰條例第31
    條第2項及違反道路交通管理事件統一裁罰基準及處理細則
    規定，裁處原告罰鍰3,000元，經核並無違誤，原告訴請撤
    銷為無理由，應予駁回。
七、本件判決基礎已臻明確，兩造其餘之攻擊防禦方法及證據資
    料經本院審酌後，核與判決結果不生影響，爰不逐一指駁，
    附此敘明。
八、本件第一審裁判費為300元，應由敗訴之原告負擔，爰確定
    第一審訴訟費用額如主文第2項所示。
九、據上論結，本件原告之訴為無理由，依行政訴訟法第98條第
    1項前段、第236條、第237條之7、第237條之8第1項、第237
    條之9第1項，判決如主文。
中　　華　　民　　國　　111 　年　　5 　　月　　23　　日
                  行政訴訟庭　法　官  唐一强
上為正本係照原本作成。
如不服本判決，應於送達後20日內，向本院提出上訴狀，並應繳
納上訴裁判費新臺幣750元，其未表明上訴理由者，應於提出上
訴後20日內向本院補提理由書（均須按他造人數附繕本）。上訴
理由應表明關於原判決所違背之法令及其具體內容，或依訴訟資
料可認為原判決有違背法令之具體事實。未表明上訴理由者，逕
以裁定駁回。　　　　　　　　　
中　　華　　民　　國　　111 　年　　5 　　月　　23　　日
                              書記官  吳佩芬